【裁判字號】    90,交上易,56
【裁判日期】    900417
【裁判案由】    過失傷害
【裁判全文】
臺灣高等法院刑事判決                          九十年度交上易字第五十六號
    上  訴  人
    即  被  告  甲○○
右上訴人因過失傷害案件，不服臺灣新竹地方法院八十九年度交易字第八十八號，中
華民國八十九年十二月二日第一審判決（起訴案號：臺灣新竹地方法院檢察署八十九
年度偵字第一六八五號），提起上訴，本院判決如左：
    主  文
原判決撤銷。
甲○○因過失傷害人，處拘役伍拾日，如易科罰金，以佰元折算壹日，緩刑貳年。
    事    實
一、甲○○於民國八十八年九月十二日下午六時四十五分許，騎乘車牌號碼ＧＵ─三
    五一號機車搭載其女友乙○○，沿新竹縣橫山鄉○○路○道台三線由南向北方向
    行駛。應注意按規定速限行駛及車前狀況，隨時採取必要之安全措施，及注意機
    車在劃分快慢車道之道路，除左轉外，應行駛於外側車道。而依當時之情形，並
    無不能注意之情事，竟疏未注意，行經中豐路二段北向七十公里處，在限速時速
    四十公里之路段，以四十至五十公里之時速，超速行駛，適前方黃岳峰駕駛車牌
    號碼ＫＵ─七三二七號自小客車，由外側車道變換至內側車道，甲○○仍冒然由
    外側快車道變換至內側車道超車，因車速過快閃避不及，撞擊黃岳峰所駕駛之自
    小客車左前側保險桿、葉子板及方向燈，使其機車所搭載之乙○○拋出車外倒地
    ，受有頭部外傷併腦震盪、右膝及兩側小腿挫傷之傷害。
二、案經被害人乙○○告訴，由新竹縣警察局橫山分局報告臺灣新竹地方法院檢察署
    檢察官偵查起訴。
    理    由
一、訊據上訴人即被告甲○○坦承於前揭時、地乘騎機車，行經新竹縣橫山鄉○○路
    ○段台三線北向七十公里處，欲由內側車道超越黃岳峰所駕駛之自小客車，發生
    車禍，致所載女友乙○○受傷等情，惟矢口否認有過失，辯稱：當時因黃岳峰駕
    駛之自小客車橫向停放，阻擋外側車道上，並在倒車，我乃自內側車道超越，黃
    岳峰竟突然向前行駛至內側車道，撞擊我所駕駛之機車，過失在黃岳峰，我並無
    過失云云。
二、然查：
（一）右揭犯罪事實，業據告訴人乙○○指訴綦詳。而證人黃岳峰於警訊、偵查中及
      原審法院審理時，亦證稱：我駕駛自小客車行駛於外側車道，因見車後有一群
      機車要超車，為顧及安全，打左邊方向燈駛入內側車道時，甲○○所駕駛之機
      車速度很快，突然駛入內側車道超車，撞及我自小客車左前方等語（偵查卷第
      三頁反面、第二十六頁、原審法院八十九年九月二十八日訊問筆錄）。證人即
      承辦警員白文正、鄧文桂亦結稱：機車之車頭毀壞，車身側面只有刮痕，黃岳
      峰之自小客車左側葉子板凹陷，保險桿被拉扯，方向燈破了等語。此外，復有
      道路交通事故調查報告表、現場照片可憑，足證被告之機車在內側車道自後追
      撞前行之小客車，已極明確。
（二）告訴人乙○○確因本件車禍而受有頭部外傷併腦震盪、右膝及兩側小腿挫傷等
      傷害，有行政院國軍退除役官兵輔導委員會竹東榮民醫院診斷證明書、敏盛綜
      合醫院龍潭分院、長庚紀念醫院診斷證明書各一份在卷足證。
（三）按行車速度，應依標誌之規定；汽（機）車駕駛人，應注意車前狀況，並隨時
      採取必要之安全措施；又機車在已劃分快慢車道之道路，雖可在快慢車道行駛
      ，除左轉彎外，應行駛於最外側車道。道路交通安全規則第九十三條第一項、
      第九十四條第三項、第九十九條第一項第二款分別定有明文。被告應注意並能
      注意，而依當時情形，並無不能注意之情事，竟疏未注意，在限速四十公里之
      路段，超速冒然自外側車道駛入內側車道，因而撞擊黃岳峰駕駛自小客車，致
      機車所搭載之乙○○倒地受傷，被告之過失甚明。經將本件肇事責任，送請台
      灣省竹苗區車輛行車事故鑑定委員會鑑定結果，亦認被告違規行駛內側車道，
      且未注意車前狀況，追撞前車為肇事原因，有該委員會九十年三月十四日竹鑑
      字第九００二六０號鑑定意見書在卷可按。至被告超速行車之過失，該委員會
      雖疏未認定，但認被告應負全部過失責任，則無不合。被告之過失與告訴人之
      受傷，自有相當因果關係。
（四）綜上所述，被告所辯，屬卸責之詞，不足採信。被告事證已臻明確，犯行洵堪
      認定。
三、核被告所為，係犯刑法第二百八十四條第一項前段之過失傷害罪。原審對被告為
    有罪科刑之判決，固非無見。惟查，黃岳峰駕駛自小客車在前行駛，遭後方被告
    機車追撞，並無過失，原審認黃岳峰之前行車亦有過失，自有未合。且被告上訴
    本院，已與被害人和解，原審不及審酌，以雙方未和解作為量刑依據，亦有未洽
    ，自屬無可維持。被告上訴意旨，仍執前詞，否認過失，雖不足採，但認原判決
    量刑過重，尚非全無理由。爰審酌被告之品行、素行、過失情節、犯罪後態度、
    與告訴人之關係及告訴人所受之傷害等一切情狀，判處如主文第二項所示之刑，
    並諭知易科罰金之折算標準，以示懲儆。又念被告前無不良素行，未曾受有期徒
    刑以上刑之宣告，有台灣高等法院檢察署刑案紀錄簡覆表在卷可按，其係國防大
    學中正理工學院學生，現與被害人和解，有和解筆錄附卷可查，雖上訴本院後，
    不得撤回告訴，但告訴人既已不再追究，其經此次教訓，應知所警惕，而無再犯
    之虞，本院因認其刑之宣告，以暫不執行為適當，乃同時宣示緩刑二年，以勵自
    新。
四、據上論斷，應依刑事訴訟法第三百六十九條第一項前段、第三百六十四條、第二
    百九十九條第一項前段，刑法第二百八十四條第一項前段、第四十一條第一項、
    第七十四條第一款，罰金罰鍰提高標準條例第一條前段、第二條，判決如主文。
本案經檢察官柯麗鈴到庭執行職務。
中    華    民    國     九十     年      四          月     十七       日
                            臺灣高等法院刑事第五庭
                                審判長法  官  曾  德  水
                    法  官  楊  貴  雄
                                      法  官  趙  功  恆
右正本證明與原本無異。
不得上訴。
                                      書記官  孫  佩  琳
中    華    民    國     九十     年      四          月     十七       日
附錄本案論罪科刑法條全文：
刑法第二百八十四條第一項前段
因過失傷害人者，處六月以下有期徒刑、拘役或五百元以下罰金。


司法院資訊處製作；財團法人民間司法改革基金會備份。
